【裁判字號】    98,消債更,353
【裁判日期】    980824
【裁判案由】    更生事件
【裁判全文】
臺灣臺南地方法院民事裁定           98年度消債更字第353號
聲  請  人
即債 務 人  甲○○
上列當事人因消費者債務清理事件聲請更生，本院裁定如下：
    主  文
更生之聲請駁回。
聲請程序費用新臺幣壹仟元由聲請人負擔。
    理  由
一、按債務人不能清償債務或有不能清償之虞者，得依本條例所
    定更生或清算程序，清理其債務，消費者債務清理條例第 3
    條定有明文。又聲請更生或清算不合程式或不備其他要件者
    ，法院應以裁定駁回之，但其情形可以補正者，法院應定期
    間先命補正，復為同條例第 8條所明定。衡諸債之關係，係
    以當事人間之信賴關係為基礎，為社會經濟組織之重要支柱
    ，故當事人於以法律行為追求自己之利益之際，亦應顧及對
    方之利益，並考量債權債務在社會上之作用，本於誠實及信
    用之原則，行使債權及履行債務。是對於已陷入經濟上困境
    之消費者，若任其於惡性循環之債務窘境中生存，將衍生嚴
    重之社會問題，難以維持安定之社會經濟秩序，故為兼顧債
    權人、債務人雙方之利益，對陷於經濟上困境之消費者，乃
    允其於消費者債務清理條例施行後，得選擇以重建型之更生
    程序或清算型之清算程序清理其債務，藉以妥適調整債務人
    與債權人及其他利害關係人間之權利義務關係，保障債權人
    獲得公平受償，並謀求消費者經濟生活之重建復甦機會。惟
    若債務人履行債務並無困難，僅係為圖謀減免債務，而不為
    債務之履行，自有違債權契約為誠信契約之本旨。
二、本件聲請意旨略以：聲請人即債務人甲○○自民國96年10月
    31日起至97年12月31日止之收入有新臺幣（下同）329,780
    元，除此收入外，尚有房屋、土地一筆，累積債務總金額已
    達2,673,519元（包含有擔保部分1,531,000元），聲請人有
    不能清償債務之情事，前已提出債權人清冊，以書面向最大
    債權金融機構即國華人壽保險股份有限公司（下稱國華人壽
    保險公司）請求共同協商債務清償方案，惟因債權銀行所提
    條件，顯已超越聲請人能力所能負擔，以致協商不成立，且
    其無擔保或無優先權之債務總額未逾1,200萬元，復未經法
    院裁定開始清算程序或宣告破產，爰依上開規定，提出前置
    協商不成立證明書、財產及收入狀況說明書、債權人清冊、
    債務人清冊，聲請更生等語。
三、本件聲請人前於消費者債務清理條例施行後，曾以書面向最
    大債權金融機構國泰人壽保險公司請求共同協商，於前置協
    商程序中，債權人國泰人壽保險公司所提出之還款方案為「
    無擔保部分，償還期數180期，利率0%，月付金6,188元」，
    然聲請人表示每月僅得還款4,000元，因此國泰人壽保險公
    司以「無法負擔任何還款條件」為由，於98年7月13日出具
    前置協商不成立通知書與聲請人，有聲請人提供前置協商不
    成立通知書、債權人國泰人壽保險公司於98年8月11日所提
    出民事陳報狀在卷可稽（本院卷第55頁）。
四、經查：
  (一)聲請人目前任職於瑪格服飾有限公司，本院依據瑪格服飾有
    限公司陳報狀（本院卷第51頁至第53頁）所函覆之資料觀之
    ，其98年1月起至98年7月止之薪資總額為128,895元，平均
    每月薪資為18,413元，是以，本院認定聲請人之每月收入有
    18,413元。
  (二)依行政院內政部所公告98年度臺灣省低收入戶最低生活費用
    每人每月為9,829元，該生活費標準係按照政府最近一年平
    均每人消費支出（包括食品費、衣著鞋襪費、房租水電費、
    家居管理費、醫療保健費、交通通訊費、娛樂教育費及雜項
    支出）百分之60訂定，有內政部頒布歷年最低生活費一覽表
    可憑，是應認聲請人每月之生活費用為9,829元。
  (三)聲請人稱述其每月尚需負擔房貸11,200元云云，經查，房貸
    名目上雖為債務，然實質而言係聲請人藉由每期繳交貸款，
    逐期累積個人資產，而聲請人於經濟困頓之際，應選擇適度
    對其資產加以處分以減輕自身債務，而非反有累積資產之行
    為，況且，就聲請人之財產為全體債權人之總擔保而言，聲
    請人獨厚於債權人國泰人壽保險公司而每月對其等清償高達
    11,200元之房貸，對其他債權人有欠公允，亦徒增聲請人自
    身之負擔。又人民安居並不以居住於自有住宅為必要，租屋
    居住亦為目前社會眾多經濟狀況無力負擔購屋支出之人的安
    居方式，且因租屋支出並得為所得稅之扣減額，故租屋居住
    毋寧是自認經濟負擔沉重之人減輕負擔的另一種生活方式。
    因此，聲請人若將該房地變賣清償債務後，其雖增加租屋支
    出（租屋支出應計入每月個人基本生活費中），但同時減少
    貸款支出。因此本院不予採認聲請人房貸支出為生活上之必
    要支出。
  (四)本件審酌聲請人每月收入有18,413元，扣除其最低生活費
    9,829元後，尚餘8,584元，此足支付最大債權銀行國泰人壽
    保險公司要求所提出「無擔保部分，180期、0%利率、月付
    6,188元」之協商條件，是以，聲請人只須節流儉樸其生活
    需求而適當控制其生活費用支出，尚非不能維持基本生活，
    將其生活盈餘節省下來積極償債減少其債務總額，即可降低
    其每月攤還金額。然聲請人捨此不為，主張其不能清償債務
    云云，而逕向法院聲請更生，自不足採。
五、綜上所述，債務人既非不能清償債務或有不能清償之虞，其
    更生之聲請即不符消費者債務清理條例第3條所定要件，且
    上開欠缺又屬無從補正，依上開說明，自應駁回其更生之聲
    請，爰裁定如主文。
中    華    民    國    98    年    8     月    24    日
              民事第二庭    法      官  侯明正
以上正本係照原本作成
如不服本裁定，應於裁定送達後10日內，以書狀向本院提出抗告
，並繳納抗告費新臺幣1千元。
中    華    民    國    98    年    8     月    24    日
                            書  記  官  程欣怡


司法院資訊處製作；財團法人民間司法改革基金會備份。
